【裁判字號】    95,易,10
【裁判日期】    950425
【裁判案由】    傷害
【裁判全文】
臺灣嘉義地方法院刑事判決                95年度易字第10號
公  訴  人  臺灣嘉義地方法院檢察署檢察官
被      告  甲○○
上列被告因傷害案件，經檢察官提起公訴（94年度偵字第6749號
），本院判決如下︰
    主  文
甲○○傷害人之身體，處有期徒刑壹年，扣案之檳榔刀壹把沒收
。
    事  實
一、甲○○於民國94年11月22日下午1時20分許，至嘉義縣水上
    鄉龍德村與其妻乙○○共同經營之小蝴蝶檳榔攤，因乙○○
    告知遭當時在檳榔攤前飲酒之己○○撫摸胸部，甲○○遂憤
    而將己○○帶至檳榔攤後方理論，詎一言不合，甲○○竟基
    於傷害之犯意，持其所有之檳榔刀1把猛刺己○○，致己○○因而受有左外耳撕裂傷7公分深及軟骨、左下頷區10公分
    深及肌肉合併面神經支裂傷、左前胸5公分深及骨頭深10公
    分、左下前胸3公分深及肌肉等傷害而倒地不起。嗣經甲○○之友人丙○○報警呼叫救護車前往處理，甲○○於犯罪偵
    查機關尚不知犯人為誰前，向到場處理之警員戊○○及丁○○表明己為行為人，並提出上開檳榔刀1把扣案，自首接受
    裁判。
二、案經己○○訴由嘉義縣警察局水上分局報告臺灣嘉義地方法
    院檢察署檢察官偵查起訴。
    理  由
一、證據能力部分
    本件認定犯罪事實所引用之證據方法，經本院於審理時提示
    ，被告甲○○均表示同意作為證據使用，本院審酌該等陳述
    作成時之情況，認為適當，並無證明力明顯過低或該證據係
    違法取得之情，依刑事訴訟法第159條之5第1項之規定，自
    得採為證據使用，合先明。
二、認定被告有罪之理由
(一)、訊據被告就上開事實迭於偵查及本院審理中均坦白承認，核
    與證人乙○○及丙○○於警詢、本院審理中之證述情節相符
    ，並有告訴人即被害人己○○之指訴可參，此外，尚有被害
    人94年11月23日驗傷診斷書 (偵卷第17頁)、嘉義榮民醫院
    生化報告單 (警卷第8頁)各1份附卷可憑，及檳榔刀1把扣案
    可佐。被告於上開時、地，持檳榔刀刺傷被害人，造成被害
    人受有前揭傷害之事實，已可認定。
(二)、被害人雖以95年1月16日之刑事聲請書狀指稱：其94年11月
    22日前往系爭檳榔攤旁之飲食店消費，被告恰至檳榔攤，被
    告因詢問證人乙○○為何其坐在檳榔攤外面而與證人乙○○
    發生爭吵，並開始檢查證人乙○○之行動電話，其後被告不
    停撥打行動電話，走來走去看著外面，嗣被告自檳榔攤出來
    後，手持檳榔刀頂在其左胸，要求至外面談，此時先前一直
    停在檳榔攤對面之白色轎車上走出證人丙○○與一名男子，
    該名男子即夥同被告將其押坐在水泥矮牆上，並質問其有無
    與證人乙○○通姦，期間，除被告持檳榔刀猛刺其左下胸、
    左臉及脖子，踢踹其生殖器外，被告之男性友人亦持磚塊砸
    其右臉太陽穴及右臉頰，救護車到達時，被告告知救護人員
    其可能是騎車摔倒而倒地流血，惟經其以僅存力氣向救護人
    員告稱遭被告殺傷，現場警員始當場逮捕被告等語 (本院卷
    第20-25頁)，表示本案尚有另1名共犯，且被告係基於殺人
    之犯意為本件犯行，惟查：
    1、證人乙○○於本院審理中結證稱：被告當天下午1點多回
       到檳榔攤，伊向被告講被害人在檳榔攤喝酒、亂摸伊胸
       部，被告即打行動電話給證人丙○○，請證人丙○○來
       陪伊，並未用行動電話叫其他男子過來，被告與被害人
       發生衝突的地方在檳榔攤後面，沒有其他人參與等語 (
       本院卷第57至59頁)。
    2、證人丙○○亦於本院審理中結證稱：伊當天中午接到被
       告電話，詢問伊為何很久未去陪證人乙○○，伊遂於中
       午收攤後一人騎機車至系爭檳榔攤，伊先生則至兒子學
       校處理事情，伊到達檳榔攤時，看到被告跟另一名男子
       在檳榔攤外說話並發生肢體衝突，沒有其他男子參與，
       證人乙○○在檳榔攤內，伊即進到檳榔攤內，過一陣子
       被告進來稱有人受傷，請伊打電話叫救護車，伊即打電
       話請警局派救護車等語 (本院卷第64至67頁)，核與證人
       乙○○所言大致相符。
    3、經調閱被告所申請之0000-000000及0000-000000號行動
       電話於94年11月22日之通聯紀錄，清查後發現當日下午1
       時0分至1時20分間，僅0000-000000號有於下午1時3分許
       發話至00-0000000號家用電話之通話紀錄，0000-000000
       號則無任何發話或受話紀錄，此有通聯紀錄2份附卷可按
       (本院卷第27至35頁)，並無被害人指稱被告不停撥打電
       話之情形，而00-0000000號電話復係證人丙○○之家用
       電話，有證人丙○○之警詢筆錄在卷足憑。
    4、被害人於事發翌日即94年11月23日經驗傷診斷，並未發
       現右臉太陽穴或右臉頰有何傷勢，有上開驗傷診斷書在
       卷可按，與被害人指稱曾遭被告友人持磚塊砸其右臉太
       陽穴及右臉頰等情未合，則是否確有另名共犯，誠然有
       疑。
    5、證人即到場處理之警員戊○○到庭結證稱：伊等到現場
       時，僅看到被告、證人乙○○及丙○○，另名當事人已
       經送醫等語 (本院卷第68、69頁)，證人即警員丁○○亦
       結證稱：伊至現場時，除被告外，還有證人乙○○及另
       一名女子在場等語 (本院卷第71頁)，均未證稱現場尚有
       另名男子；又被害人送醫時，警方尚未到場，被害人又
       如何「以僅存力氣向救護人員告稱遭被告殺傷，現場警
       員始當場逮捕被告」? 是被害人95年1月16日書狀所載，
       是否屬實，並非無疑。
    6、被害人前於94年11月24日警詢時係指稱：其94年11月22
       日中午在系爭檳榔攤旁飲酒時，見被告拿便當給證人乙○○食用，其向被告打招呼並邀約共飲，被告即拿2瓶啤
       酒與其共飲，約過20分鐘，被告友人抵達檳榔攤後方，
       被告即進入檳榔攤持檳榔刀抵住其胸口，押其至檳榔攤
       後方談判等語 (附於偵卷第13至15頁)，與其於95年1月
       16日書狀上所載被告至檳榔攤後，與其互動之情形迥然
       有異，是本院於查無其他事證證明本案尚有另名共犯之
       情況下，尚不得僅以被害人前開有瑕疵之指訴，遽認本
       件係被告夥同他人共同傷害被害人。
(三)、按殺人與傷害之區別，應以有無殺意為斷（最高法院18年上
    字第1309號判例參照）；而受傷之多寡、傷痕之程度、兇器
    之利鈍、下手之輕重，死亡之遲速及是否為致命之部分，有
    時雖可作為認定有無殺意之心證，惟究不得遽為殺人或傷害
    之絕對標準（最高法院19年上字第718號判例參照）；殺人
    未遂與傷害之區別，應以加害人有無殺意為斷，以戕害他人
    生命之故意，著手於刺殺之實行而未發生死亡之結果，為殺
    人未遂；倘無使人喪失生命之故意，僅在使其身體、健康受
    到傷害，則為傷害罪，二罪皆發生傷害之結果，祗其主觀犯
    意及身體傷害程度不同而已 (最高法院84年度台上字第3179
    號判決可資參照)。而殺人之故意，除了行為人對於犯罪事
    實之認識（預見）外，尚必須犯罪事實之發生是符合行為人
    之意願，或者至少是不違背其本意。而所謂的認知或預見，
    並不是隨意的聯想，而是基於行為人之預見可能性所衍生的
    事實上預見。
(四)、查：
    1、被告雖係持檳榔刀1把刺被害人，致被害人因而受有左外
       耳撕裂傷7公分深及軟骨、左下頷區10公分深及肌肉合併
       面神經支裂傷、左前胸5公分深及骨頭深10公分、左下前
       胸3公分深及肌肉等傷害，傷勢非輕，惟受傷處所是否致
       命部位及傷痕之多寡、輕重如何，並非區別傷害與殺人
       未遂之絕對或唯一標準，而受傷之多寡、傷痕之輕重等
       客觀上狀態，雖非不得據此，另綜合其他犯罪情節，以
       資審認行為人之主觀犯意為何，然「認知之對象」 (即
       客觀存在之事實)及「是否有此認知」 (即主觀認知)，
       乃不同之2個層次，亦無邏輯之必然關係存在，是究不得
       以有認知之對象存在，即遽論行為人有此認知存在，或
       此結果乃基於行為人之預見可能性所衍生之事實上預見
       ，更不得援此逕認犯罪事實之發生是符合行為人之意願
       ，或至少是不違背其本意。因此，如徒憑被害人受傷之
       部位及程度，即遽以論定被告有殺人之犯意，不無有過
       於跳躍之嫌。
    2、據被告迭於偵查及本院審理中自承，伊因妻子乙○○告
       知遭被害人撫摸胸部，始一時衝動，持刀傷害被害人等
       語，證人乙○○於警詢及本院審理中亦證稱，事發當日
       其告知被告遭被害人亂摸胸部，被告始與被害人發生衝
       突等語，並於本院審理中結證稱被害人對其摸胸部僅此
       1次 (本院卷第59頁)，而證人即警員戊○○亦到庭結證
       稱：被告在現場有略微提到被害人摸伊太太的胸部等語
       (本院卷第69頁)，則本件既係因被告認被害人撫摸證人
       乙○○之胸部而起，而殺人罪係最輕本刑10年以上有期
       徒刑之重罪，此為眾所周知之事實，被告是否僅因被害
       人撫摸證人乙○○之胸部1次，即萌生殺意，欲置被害人
       於死地，實非無疑。另據被告於本院審理中自承：伊尚
       協助救護人員將被害人搬上救護車等語 (本院卷第67頁)
       ，則倘被告欲置被害人於死地，何須再協助被害人送醫
       救治?
    3、又告訴人之指訴，係以使被告判罪處刑為目的，故多作
       不利於被告之陳述，或就犯罪情節予以誇大渲染，是其
       陳述是否與事實相符，仍應調查其他證據以資審認，即
       藉由補強證據之存在，以增強或擔保告訴人陳述之證明
       力。自不得以其指訴為被告犯罪之唯一證據（最高法院
       84年度台上字第5368號判決、87年度台上字第2176號判
       決可資參照）。查告訴人乃與被告立於相反地位之訴訟
       關係人，基於其等彼此間之利害相反關係，及上開說明
       ，本院自不得徒憑告訴人之單一指訴即遽認被告有殺人
       之犯意。
    4、綜上，本件尚乏其他積極事證，足徵被告確有殺人之犯
       意，公訴人亦當庭表示，本件係起訴被告傷害犯行 (本
       院卷第17、76頁)，是本院依卷內現存之證據，認定被告
       係基於傷害人之身體之犯意，始持檳榔刀刺傷被害人。
       本件事證明確，被告傷害犯行堪以認定，應予依法論科
       。
三、論罪科刑
(一)、核被告所為，係犯刑法第277條第1項之傷害罪。
(二)、查被告行為後，證人丙○○以自己之手機報警叫救護車，而
    證人丙○○報警時未言明行為人為誰，嗣警員戊○○、丁○○至現場處理，尚不知犯人為誰時，被告即表明係伊持檳榔
    刀傷害被害人，並提出檳榔刀1把，向警方自首，表示接受
    裁判等情，業據證人丙○○、警員戊○○及丁○○證述在卷
    (本院卷第64至66、69、71頁)，並有上開水上分局110受理
    案件記錄表在卷可查，核與刑法第62條前段之規定相符，依
    法應減輕其刑。
(三)、審酌被告犯罪之動機、以檳榔刀猛刺被害人之手段惡劣、造
    成被害人傷勢嚴重、犯罪後坦承犯行，惟尚未與被害人達成
    和解等一切情狀，量處如主文所示之刑。扣案之檳榔刀1把
    ，為被告所有供其傷害被害人所用之物，業據被告供承在卷
    ，爰依刑法第38條第1項第2款宣告沒收。
四、據上論斷，應依刑事訴訟法第299條第1項前段，刑法第277
    條第1項、第62條前段、第38條第1項第2款，罰金罰鍰提高
    標準條例第1條前段，判決如主文。
本案經檢察官陳美君到庭執行職務。
中    華    民    國    95    年    4     月    25    日
                  刑事第五庭  審判長法  官  林信旭
                                    法  官  蔡憲德
                                    法  官  蘇姵文
以上正本證明與原本無異。
如不服本判決，應於送達後10日內，向本院提出上訴狀。
中    華    民    國    95    年    4     月    25    日
                                    書記官  林金福
附錄本判決論罪之法條：
中華民國刑法第277條
傷害人之身體或健康者，處3年以下有期徒刑、拘役或1千元以下
罰金。
犯前項之罪因而致人於死者，處無期徒刑或 7 年以上有期徒刑；
致重傷者，處3年以上10年以下有期徒刑。


司法院資訊處製作；財團法人民間司法改革基金會備份。
